臺灣臺北地方法院民事判決
110年度訴字第2949號
原      告  鄭國將
訴訟代理人  賴建豪律師
被      告  郭孟坤



兼  上一人
訴訟代理人  邱志成
上列當事人間請求侵權行為損害賠償事件，原告提起刑事附帶民
事訴訟（本院109年度附民字第173號），經刑事庭移送前來，本
院於民國110年11月3日言詞辯論終結，判決如下：
    主      文
原告之訴及假執行之聲請均駁回。
訴訟費用由原告負擔。
    事實及理由
壹、程序方面：
　　按訴狀送達後，原告不得將原訴變更或追加他訴，但擴張或
    減縮應受判決事項之聲明者，不在此限，民事訴訟法第255
    條第1項第3款定有明文。原告起訴時原聲明：㈠被告應連帶
    給付原告新臺幣（下同）348萬3,321元，及自起訴狀繕本送
    達翌日起至清償日止，按週年利率5％計算之利息。㈡願供擔
    保請准宣告假執行。原告嗣於本院審理中變更聲明為：㈠被
    告應連帶給付原告346萬4,118元，及自起訴狀繕本送達翌日
    起至清償日止，按週年利率5％計算之利息。㈡願供擔保請准
    宣告假執行，核屬減縮應受判決事項之聲明，與上開規定相
    符，應予准許。
貳、實體方面：
一、原告主張：伊於民國107年3月27日上午9時許在臺北市○○區○
    ○街00○0號店面騎樓處因故與被告發生口角，被告邱志成竟
    出手緊勒伊頸部，並將伊摔倒在地，被告郭孟坤亦出手緊勒
    伊，使伊窒息、動彈不得（下稱系爭傷害行為），致伊受有
    頸肩部下頷2公分擦傷、後頸肌肉拉傷、左肘2公分擦傷、左
    膝4公分擦傷及左眼缺血性視神經病變、左眼視野缺損等傷
    害（下稱系爭傷勢）。伊因陸續前往臺北市立聯合醫院就醫
    治療系爭傷勢，支出如附表一所示之醫療費用，共計5萬8,1
    97元（下稱系爭醫療費用），且因系爭傷勢而需於107年3月
    29日至同年4月2日住院5日，伊自得請求每日2,000元之看護
    費用共1萬元（計算式：2,000×5＝10,000，下稱系爭看護費
    ）。又系爭傷害行為致伊勞動能力減損30％，伊另受有如附
    表二所示共139萬5,921之勞動能力減損損害（下稱系爭勞動
    損害）。此外，伊因系爭傷害行為致左眼受有嚴重傷勢，精
    神上受有痛苦，伊自得向被告請求精神慰撫金200萬元，爰
    依民法第184條第1項、第185條、第193條第1項、第195條第
    1項規定，請求被告連帶賠償共計346萬4,118元（計算式：5
    8,197＋10,000＋1,395,921＋2,000,000＝3,464,118）等語。並
    聲明：㈠被告應連帶給付原告346萬4,118元，及自起訴狀繕
    本送達翌日起至清償日止，按週年利率5％計算之利息。㈡願
    供擔保請准宣告假執行。
二、被告則以：伊並無傷害原告之行為，實際上係原告傷害伊，
    伊的行為係為避免原告繼續傷害他人，況且原告對伊提起傷
    害罪告訴，經本院以107年度易字第1175號判決無罪，案經
    原告上訴，並經臺灣高等法院110年度上易字第199號判決駁
    回上訴確定，反而是原告對伊犯傷害罪被判刑等語置辯。並
    聲明：㈠原告之訴及其假執行之聲請均駁回。㈡如受不利益判
    決，願供擔保請准宣告免為假執行。
三、本院之判斷：原告主張被告有系爭傷害行為，致其受有損害
    ，依民法第184條第1項前段、第185條、第193條、第195條
    規定，請求被告連帶賠償346萬4,118元等語，為被告所否認
    ，並以前詞置辯，茲就本件爭點分述如下：
　㈠按因故意或過失，不法侵害他人之權利者，負損害賠償責任
    ，故意以背於善良風俗之方法，加損害於他人者亦同，違反
    保護他人之法律，致生損害於他人者，負賠償責任，但能證
    明其行為無過失者，不在此限，民法第184條定有明文。次
    按侵權行為之成立，須行為人因故意過失不法侵害他人權利
    ，亦即行為人之行為須具備歸責性、違法性，並不法行為與
    損害間有因果關係，始能成立，且主張侵權行為損害賠償請
    求權之人，對於侵權行為之成立要件應負舉證責任（最高法
    院100年度台上字第328號裁判要旨參照）。
　㈡經查，原告主張被告有系爭傷害行為，致其受有系爭傷勢，
    進而受有系爭醫療費用5萬8,197元、系爭看護費1萬元、系
    爭勞動損害139萬5,921元及精神痛苦損害等語，固據原告提
    出臺灣臺北地方檢察署107年度偵字第10811號（即兩造互提
    出傷害告訴之刑事案件，下稱系爭刑案）起訴書、診斷證明
    書、醫療費收據等件為證（見附民卷第21至47頁）。惟查，
    觀諸兩造發生爭執現場之監視器錄影畫面，於檔案名稱「00
    0-0000－監視器畫面（快12分鐘）理髮店提供」之監視器錄
    影光碟時間1分20秒（下述時間均同），被告邱志成於畫面
    中央使用行動電話，並點菸，其後原告騎機車搭載訴外人林
    怡璇（即原告女友）抵達現場，林怡璇於2分35秒時走向被
    告邱志成，並以右手拍被告邱志成，被告邱志成即離開騎樓
    處，走至道路旁繼續抽菸；於2分56秒時，原告與被告邱志
    成有對話；於3分29秒時，原告與被告邱志成對峙爭論，被
    告郭孟坤亦趨近原告、被告邱志成旁；於5分57秒時，被告
    郭孟坤走向原告、被告邱志成中間，以身軀阻擋原告及被告
    邱志成；於6分27秒時，被告邱志成以胸口碰撞原告，原告
    亦頂撞回去；於6分30秒時，原告以右手推被告郭孟坤之頸
    部；於6分32秒時，原告又以雙手將被告郭孟坤往道路方向
    推開；於6分34秒時，被告邱志成以雙手圈住原告頸部，欲
    將原告往後拉開；於6分38秒時，原告推擠被告邱志成至道
    路中央；於6分43秒時，被告3人因互相拉扯而往道路旁停放
    機車處跌倒等節，此有系爭刑案之光碟勘驗內容附卷可憑（
    見本院卷第149至179頁），可知兩造因抽菸發生爭執之初，
    除被告邱志成與原告有相互胸部碰撞外，尚無其他肢體衝突
    ，係至上開光碟時間6分30秒許，原告先出手推被告郭孟坤
    之頸部，並將被告郭孟坤推開，而被告邱志成係為將原告拉
    開，方於上開光碟時間6分34秒時將雙手圈住原告頸部（見
    本院卷第161頁），避免原告繼續攻擊被告郭孟坤。
　㈢嗣兩造雖尚有肢體接觸，然由檔案名稱「CH00-0000-00-00-0
    0-00-00」之監視器錄影光碟畫面可知，於8分28秒時，被告
    邱志成遭原告推擠至監視器畫面右方停放機車處，被告邱志
    成右腳小腿擦撞到路邊停放之機車；於8分30秒時，原告以
    右手揪住被告邱志成左側衣領，被告郭孟坤亦跟隨在原告後
    方，欲將原告拉開；於8分31秒時，原告以右手勒住被告邱
    志成頸部，被告郭孟坤拉住原告肩、頸部；於8分32秒，被
    告3人均跌倒在地等節（見本院卷第175至177頁），可知後
    續乃係原告轉而出手攻擊被告邱志成，當時原告以右手強力
    勾住被告邱志成頸部，被告郭孟坤係為阻止原告繼續攻擊被
    告邱志成，始試圖拉住原告肩部、頸部，並非為攻擊原告而
    有圈拉住原告肩部、頸部之行為，堪認本件實係原告先主動
    出手攻擊被告甚明，被告雖分別有以手圈住原告頸部之動作
    ，但其等之目的係在使原告無法繼續攻擊他人，且衝突過程
    中，被告亦無對原告有其他揮拳或蓄意推擠等具攻擊性之行
    為，尚難認被告有何故意傷害原告之侵權行為可言。又兩造
    因本件爭執互相提出傷害告訴（即系爭刑案），經本院以10
    7年度易字第1175號判決，認定原告確有傷害被告之行為而
    犯傷害罪，共2罪，各處拘役20日，應執行拘役30日，並認
    定被告並無傷害原告之行為，均判處被告無罪，原告不服提
    起上訴，復經臺灣高等法院以110年度上易字第199號判決駁
    回原告上訴等節，此有本院107年度易字第1175號、臺灣高
    等法院110年度上易字第199號刑事判決書在卷可參（見本院
    卷第15至22頁、第99至109頁），並經本院調閱全卷確認無
    違，亦堪憑採。
　㈣至原告雖主張本件衝突係因被告而起，若非被告有出手，原
    告亦不會受傷等語。惟查，本件係原告先出手攻擊被告，被
    告分別以雙手圈住原告，將原告拉開避免原告繼續攻擊他人
    ，難認被告有何傷害原告之行為等節，業如前述，是原告此
    節主張，應非可採。況且，就原告主張因系爭傷害行為所受
    左眼缺血性視神經病變、左眼視野缺損等傷害之部分，經本
    院於系爭刑案囑託國立臺灣大學醫學院附設醫院（下稱臺大
    醫院）鑑定認以：原告之左眼並非缺血性視神經病變，光學
    同調斷層掃瞄上並未見到相對應之視神經萎縮變化，視野之
    缺損型態也非缺血性視神經病變之表現，依據原告之病歷資
    料，當初只是懷疑有缺血性視神經病變，但是在螢光眼底攝
    影上並沒有看到前缺血性視神經病變的典型變化，依據目前
    本院所做檢查結果，原告之左眼視神經並沒有萎縮，並非缺
    血性視神經病變，原告之病情變化並不符合一般急性缺血性
    視神經病變的病程變化，原告之急性視力和視野受損，以目
    前之檢查結果並沒有合理之解釋，診斷和致病原因不明等語
    （見本院卷第183頁），此有臺大醫院109年9月1日校附醫秘
    字第1090905450號函檢附之鑑定案件意見表存卷足證（見本
    院卷第181至183頁），益徵原告應無缺血性視神經病變之傷
    勢，且原告之左眼視野缺損原因並非明確，自難遽認係因被
    告以雙手圈拉原告頸部之行為所致，是原告此節主張，亦非
    可採，而原告復未就被告有何故意傷害原告之侵權行為舉證
    以實其說，從而，原告主張被告有系爭傷害行為之共同侵權
    行為，應負連帶損害賠償責任等語，應屬無據。
四、綜上所述，原告依民法第184條第1項前段、第185條、第193
    條、第195條規定，請求被告連帶給付346萬4,118元及利息
    ，為無理由，應予駁回。又原告之訴既經駁回，其所為假執
    行之聲請即失所依據，併予駁回之。
五、本件事證已臻明確，兩造其餘主張與攻擊防禦方法及所提證
    據，經審酌後認與本件判決之結果不生影響，爰不另一一論
    述，併此敘明。
六、訴訟費用負擔之依據：民事訴訟法第78條。　　　
中　　華　　民　　國　　110 　年　　11　　月　　24　　日
                  民事第八庭  審判長法  官  鄭佾瑩
                                    法  官  王秀慧　　
　　　　　　　　　　　　　　　　　　法　官  邱于真
以上正本係照原本作成。
如對本判決上訴，須於判決送達後20日內向本院提出上訴狀。如
委任律師提起上訴者，應一併繳納上訴審裁判費。
中　　華　　民　　國　　110 　年　　11　　月　　24　　日
                                    書記官  邱美嫆 

附表一（民國/新臺幣）：    編號 就醫日期 費用類別 費用 001 107年3月27日 急診收費 9,634元 002 107年3月28日 眼科門診 1,504元 003 107年3月29日 眼科門診 1,369元 004 107年3月29日 眼科門診 1,369元 005 109年3月29日至107年4月2日 住院費用 34,239元 006 107年4月7日 眼科門診 569元 007 107年4月10日 心臟血管科門診 354元 008 107年4月10日 神經內科門診 310元 009 107年4月18日 眼科門診 515元 010 107年4月19日 眼科門診 300元 011 107年5月16日 眼科門診 372元 012 107年7月9日 眼科門診 576元 013 107年10月30日 眼科門診 489元 014 107年10月30日 眼科門診 5,486元 015 107年11月19日 眼科門診 410元 016 109年1月4日 眼科門診 701元 合計   58,197元 

附表二（民國/新臺幣）：     編號 期間 每月基本工資 損害金額 計算方式 001 107年3月27日至 107年12月31日 22,000元 22,000元×30％×9.16月＝60,456元 每月基本工資×30％×月數 002 108年1月1日至 108年12月31日 23,100元 23,100元×30％×12月＝83,160元 每月基本工資×30％×月數 003 109年1月1日至129年12月31日 23,800元 85,680×14.00000000＝1,252,305元（元以下四捨五入） 每月基本工資×30％×12＝85,680，計算至129年12月31日，以霍夫曼式計算法扣除中間利息（首期給付不扣除中間利息） 合計   1,395,921元